臺灣高雄地方法院刑事判決
110年度金訴字第208號
公  訴  人  臺灣高雄地方檢察署檢察官
被      告  黃婉婷


上列被告因詐欺等案件，經檢察官提起公訴（109年度偵字第149
14號、109年度偵字第14916號、109年度偵字第15003號），本院
判決如下：
    主  文
黃婉婷幫助犯洗錢罪，處有期徒刑陸月，併科罰金新臺幣壹萬元
，罰金如易服勞役，以新臺幣壹仟元折算壹日。
其他被訴部分（即起訴書附表一編號3及附表二編號10），免訴
。
    事  實
一、黃婉婷於民國109年6月初某日見社群網站臉書之兼職廣告，
    而與真實姓名年籍不詳、通訊軟體LINE暱稱「人人貸方子民
    」之成年人加為好友，知悉工作內容係依指示領取包裹，後
    轉交至指定地點，內容極為單純，卻能領取每日新臺幣（下
    同）1,600元之報酬（郵資跟包裹運費另計），可預見所領
    取及轉交包裹，包裹內物品恐係人頭帳戶資料，將幫助他人
    取得供詐欺取財所用之犯罪工具，作為掩飾或隱匿實施詐欺
    犯罪所得財物之去向所用，竟仍基於縱該結果發生亦不違背
    其本意之幫助詐欺取財、幫助洗錢之不確定故意，應允擔任
    領取、放置包裹之工作，依「人人貸方子民」之指示，於附
    表一所示時、地，領取附表一所示之人頭帳戶（含金融卡、
    密碼等資料）包裹，再將之分別放置於附表一所示地點之置
    物櫃，以此方式交付予「人人貸方子民」所屬之詐欺集團成
    員（尚無證據證明該集團成員達3 人以上；黃婉婷領取包裹
    之時間、地點、包裹內之帳戶資料、放置包裹之時間、地點
    ，均詳見附表一所載）。嗣詐欺集團成員收取附表一編號1
    至2所示帳戶資料後，即共同意圖為自己不法所有，基於詐
    欺取財及洗錢之犯意聯絡，分別於附表二編號1 至9所示之
    時間，以附表二編號1 至9「詐欺方式」欄所示之方式使附
    表二編號1 至9所示之人陷於錯誤，因而將款項轉入附表二
    編號1 至9所示之金融機構帳戶，隨即遭提領一空，造成資
    金追查斷點，進而掩飾、隱匿詐欺不法所得之去向（被害人
    、詐欺方式、轉帳時間、金額、帳戶，均詳見附表二編號1 
    至9所示）。嗣經附表二編號1 至9所示等人察覺有異，報警
    處理，始悉上情。
二、案經朱○豪、吳○迎、鍾○心、張○媚、凃○秀、邱○茹、張○煒
    訴由高雄市政府警察局左營分局報告臺灣高雄地方檢察署檢
    察官偵查起訴。
    理  由
壹、證據能力
    被告以外之人於審判外之陳述，雖不符刑事訴訟法第159條
    之1至之4等4條之規定，而經當事人於審判程序同意作為證
    據，法院審酌該言詞陳述或書面陳述作成時之情況，認為適
    當者，亦得為證據，刑事訴訟法第159條之5第1項定有明文
    。查本判決所引用之證據資料屬於被告以外之人於審判外之
    言詞、書面陳述者，經被告黃婉婷於本院審理時同意有證據
    能力（本院金訴字卷，下稱本院卷第60、256頁，卷宗標目
    詳見附表三），審酌上開證據作成時之情況，無不當取供或
    違反自由意志而陳述等情形，且均與本案待證事實具有關聯
    性，認為以之作為本案之證據亦屬適當，自均具有證據能力
    ，而得採為認定被告犯罪事實之證據。
貳、實體部分
一、認定事實所憑之依據及理由
  ㈠上開犯罪事實，業據被告在本院審理時坦承不諱（本院卷第2
    67頁），並經證人即交付帳戶者林○怡（警一卷第13至15頁
    ）、康○瑋（警二卷第21至23頁）、證人即附表二各編號之
    被害人朱○豪（審金訴卷第58至59頁）、溫○苓（審金訴卷第
    73至77頁）、吳○迎（審金訴卷第107至108頁）、石慶祥（
    警二卷第33至37頁）、鍾○心（警二卷第49至51頁）、張○媚
    （警二卷第63至67頁）、凃○秀（警二卷第93至94頁）、邱○
    茹（警二卷第107至109頁）、張○煒（警二卷第121至124頁
    ）於警詢時證述明確，並有受理詐騙帳戶通報警示簡便格式
    表、內政部警政署反詐騙諮詢專線紀錄表、網路轉帳紀錄截
    圖、ATM交易明細、交易明細表（審金訴卷第60、67至69、7
    9、95至99、83、109、115、117頁；警二卷第39、41、45至
    47、53、55、61、69、71、79至81、89至91、95至99、105
    至106、111、113、115至119、125、127、129頁；警三卷第
    34至36頁）、7-ELEVEN貨態查詢系統資料（雅慶門市）、統
    一超商內監視器影像翻拍畫面、高雄市路口監視器影像翻拍
    畫面、車輛詳細資料報表、證人林○怡提供之對話紀錄截圖1
    份、7-ELEVEN貨態查詢系統資料（竹中門市）、統一超商內
    監視器影像翻拍畫面、高雄市路口監視器影像翻拍畫面（警
    一卷第17至21、26至44頁、警二卷第17至20頁） ，及附表
    一編號2康庭瑋銀行帳戶相關回函：永豐商業銀行回函、臺
    灣中小企業銀行大園分行110年10月8日大園字第1108103243
    號函、中華郵政股份有限公司110年9月22日儲字第11002590
    48號函（審金訴卷第119至153頁）、附表一編號1證人林○怡
    銀行帳戶有關回函暨附件資料：中華郵政股份有限公司111
    年3月1日儲字第1110058144號函、第一商業銀行總行111年2
    月24日一總營集字第17855號函、陽信商業銀行股份有限公
    司111年3月2日陽信總業務字第1119906228號函、台中商業
    銀行總行111年3月1日中業執字第1110005888號函、中國信
    託商業銀行股份有限公司111年2月24日中信銀字第11122483
    9051141號函（本院卷第147至169頁）等資料在卷可稽，足
    認被告之自白與事實相符，堪以採信。  
　㈡起訴書記載應予更正、補充之部分：
　1.起訴意旨雖認附表一編號1所示朱○豪、編號3吳○迎均為被害
    人，惟其二人均於警詢時明確供稱：我要提出詐欺告訴等語
    （審金訴卷第59、108頁），故其二人為被害人已經提起告
    訴，應為告訴人，起訴書均誤載為被害人，應予更正。
　2.又起訴書記載附表二編號1朱○豪受詐騙金額為43,000元，轉
    入林○怡之第一銀行帳戶，惟證人即告訴人朱○豪於警詢時證
    稱：「（問：遭詐騙何物？交付方式為何？）答：我以ATM
    轉帳方式交付，損失金額估約43,000元，匯款明細如下：我
    於109年6月17日將我的中國信託商業銀行（000-0000000000
    00）帳戶，匯款19,985元轉入000-000000000000號帳戶及9,
    985元轉入000-00000000000號帳戶（即林○怡第一銀行帳戶
    ）內，還有我的元大銀行（000-00000000000000）匯款23,0
    12元轉入000-000000000000號帳戶，然後又請我匯款6,975
    元到000-00000000000的帳戶（即林○怡第一銀行帳戶）內」
    等語（審金訴卷第59頁），證稱匯入林○怡第一銀行帳戶之
    金額各為9,985元、6,975元，其他受騙金額則非匯入林○怡
    之帳戶內，核與本院函查林○怡第一銀行帳戶之結果，顯示
    告訴人朱○豪匯入該帳戶之金額各為9,985元、6,975元乙情
    相符，此有第一商業銀行總行111年02月24日一總營集字第1
    7855號函暨附件可佐（本院卷第151至154頁），則此部分朱
    ○豪受騙轉入林○怡第一銀行帳戶之金額並非43,000元，而是
    9,985元、6,975元，合計16,960元，故本院逕予更正金額。
    又依交易明細所示，各次轉帳匯款匯入之時間分別為109年6
    月17日22時45分許之9,985元、109年6月17日22時47分許之6
    ,975元，亦予更正如附表二編號1所示。
　3.關於附表二編號1之詐欺方式，起訴書雖記載：「詐欺集團
    成員佯為某店家及中國信託銀行撥打電話向朱○豪稱：因工
    作人員疏失要協助取消設定，需操作ATM以解除設定云云」
    ，但依證人即告訴人朱○豪於警詢時供稱：「（問：你於何
    時？何地？遭何人詐騙？）答：我是於109年6月17日21時29
    分接到使用（00-00000000）號的電話，自稱是某間我有使
    用線上購買的服飾店打來的，當時我人位於新竹縣○○鎮○○路
    00號的租屋處，說我的2個帳戶分別是元大銀行與中國信託
    銀行有被多扣款5,800元，請我去附近的ATM查詢餘額，看是
    否有被多扣款。然後我掛電話完沒多久對方就使用（00-000
    00000）及（00-00000000）分別密集打給我，告訴我說他們
    有多匯款1萬元到我的中國信託銀行（000-000000000000）
    的帳戶內，然後我去操作ATM查看餘額確認說確實有1萬元轉
    入我的帳號，請我匯款回去轉帳錯誤的1萬元，然後中間我
    就聽從他的指示操作ATM提款機（新竹縣○○鎮○○路000號的萊
    爾富內）…」等語（審金訴卷第58頁），則詐欺方式之事實
    ，應更正補充為「詐欺集團成員佯為網路服飾店家向朱○豪
    佯稱：因朱○豪之帳戶有多扣款，請朱○豪至ATM查詢餘額及
    確認，並依指示將之匯回云云」。
　4.另起訴意旨認附表二編號2被害人溫○苓受詐騙金額為390,27
    9元，轉入林○怡之台中銀行、陽信銀行帳戶云云，惟查：
　⑴證人即被害人溫○苓於警詢時證稱：（問：依歹徒指示共透過
    網路銀行操作幾次？分別轉出多少金額？滙入何銀行帳戶｛
    詐騙者金融帳戶｝？）答：分別操作11次。第一筆：於22時3
    8分許使用我國泰世華網路銀行，從我帳戶代碼000-0000000
    00000轉出99,999元至對方台中銀行000-000000000000帳戶
    。第二筆：於22時55分許從我郵局帳戶000-00000000000000
    匯款29,988元至對方陽信銀行000-00000000000000帳戶。第
    三筆：於23時14分許從我郵局帳戶000-00000000000000匯款
    29,985元至對方陽信銀行000-00000000000000帳戶。第四筆
    ：於23時24分許從我國泰世華帳戶000-000000000000匯款28
    ,985元到對方台中銀行000-000000000000帳戶。第五筆：於
    0時12分又透過我國泰世華網路銀行000-000000000000網路
    匯款99,999元到對方陽信銀行000-00000000000000帳戶。第
    六筆：於0時15分從我郵局帳戶000-00000000000000匯款17,
    122元至對方國泰世華000-000000000000帳戶。第七筆：於0
    時22分許從我國泰世華帳戶000-000000000000匯款4,985元
    到對方陽信銀行000-00000000000000帳戶。第八筆：於0時4
    4分從我國泰世華帳戶000-000000000000匯款28,985元到對
    方國泰世華帳戶000-000000000000帳戶。第九筆：於0時47
    分許從我國泰世華帳戶000-000000000000匯款29,985元到對
    方臺灣銀行000-0000000000000000帳戶。第十筆：於1時35
    分許從我郵局帳戶000-00000000000000，匯款12,123元至對
    方國泰世華000-000000000000帳戶。第十一筆：於01時49分
    許，從我男朋友新光銀行帳戶0000000000000網路匯款8,123
    元至對方國泰世華銀行000-000000000000帳戶等語（審金訴
    卷第75至76頁）。
　⑵其中第七筆部分，被害人溫○苓雖證稱是4,985元，但依「
　　受理詐騙帳戶通報警示簡便格式表」顯示該筆以帳號000-00
    0000000000帳戶匯入林○怡陽信銀行之帳戶金額應為14,985
    元（審金訴卷第79頁），與林○怡之陽信銀行帳戶交易明細
    資料相符，此有陽信商業銀行股份有限公司111年3月2日陽
    信總業務字第1119906228號函暨附件在卷可稽（本院卷第15
    5至157頁）。從而，依被害人溫○苓之受理詐騙帳戶通報警
    示簡便格式表、證人林○怡之陽信銀行帳戶交易明細資料，
    可知其中第七筆應為14,985元。
  ⑶又依前述可知，被害人溫○苓所匯款項其中第一筆99,999元匯
    入林○怡之台中銀行帳戶、第二筆29,988元匯入林○怡之陽信
    銀行帳戶、第三筆29,985元匯入林○怡之陽信銀行帳戶、第
    四筆28,985元匯入林○怡之台中銀行帳戶、第五筆99,999元
    匯入林○怡之陽信銀行帳戶、第七筆14,985元匯入林○怡之陽
    信銀行帳戶等情，核與林○怡之陽信銀行、台中銀行帳戶交
    易明細所呈現之結果相符，有陽信商業銀行股份有限公司11
    1年3月2日陽信總業務字第1119906228號函暨附件（本院卷
    第155至157頁）、台中商業銀行總行111年3月1日中業執字
    第1110005888號函暨附件（本院卷第159至167頁）在卷可憑
    ，堪認被害人溫○苓匯入林○怡之台中銀行帳戶金額各為99,9
    99元、28,985元；匯入林○怡之陽信銀行帳戶金額各為29,98
    8元、29,985元、99,999元、14,985元，合計為303,941元，
    而非起訴書所載之390,279元，故此部分之金額，應予更正
    。
　5.再者，起訴書雖記載附表二編號2有關被害人溫○苓之詐欺方
    式為：詐欺集團成員佯為某網路店家撥打電話向溫○苓稱：
    因購買商品付款錯置為消費12期，需依指示轉帳以解除設定
    云云，然依溫○苓於警詢時所述：「（問：遭詐騙時間？地
    點？詳細情況為何？）答：我於昨（17）日21時33分許於住
    處接到一通+000 00000000的來電，他自稱是GAP的客服人員
    ，他們於操作過程誤把我設定為批發商，問我剩下的貨還需
    不需要，如不需要稍後將有一位國泰世華的客服人員會主動
    向我聯繫，過5分鐘21時38分許接到一通+000 00000000，他
    自稱是國泰世華的客服人員，並叫我到附近的ATM依指示操
    作…」等語（審金訴卷第73至74頁），則附表二編號2所示詐
    欺方式應更正為：「詐欺集團成員佯為GAP服飾店家及國泰
    世華銀行之客服人員撥打電話向溫○苓佯稱：因操作過程誤
    將溫○苓設為批發商，應依指示至ATM操作取消設定云云」。
    　　
　6.至起訴書又記載附表二編號3之告訴人吳○迎之詐欺方式為：
    詐欺集團成員佯為某店家撥打電話向吳○迎稱：因工作人員
    疏失誤設為分期約定轉帳，需依指示操作ATM以解除設定云
    云；及轉帳時間為109年6月後某日；詐騙金額為110,216元
    等情部分：
  ⑴依證人吳○迎於警詢時證稱：「（問：你於何時？何地？遭何
    人詐騙？）答：109年6月17日17時接獲賣家電話+000 00000
    0000向我說明因為賣家下錯訂單，要求我打電話至台新銀行
    取消扣款，對方以台新銀行專員+000 000000000打電話給我
    ，賣家與疑似冒稱台新銀行專員連繫，要求我取消一筆訂單
    ，詢問我有名下有幾家銀行帳戶，答覆對方有中國信託銀託
    銀行、中華郵政、元大銀行等3家銀行帳戶，先要求查詢上
    述銀行是否有扣款金額9,980元，我至轉帳系統取消訂單，
    第一次先於轉入銀行帳號欄位輸入我的電話，轉入帳號6位
    數號碼（號碼不記得），轉入金額6位數金額（交易失敗）
    ，第二次轉入銀行帳戶000-0000000000000轉入金額49,985
    元（中國信託），輸入完後我詢問賣家為何轉帳出去，銀行
    專員會保留款項再轉回我的帳戶，之後第三次轉入銀行帳戶
    000-0000000000000轉入金額42,123元（中國信託），專員
    詢問是否其他帳戶是否扣款訂單款項9,980元，我查詢台新
    銀行、中華郵政及元大銀行尚未扣款，專員持續要求我附近
    國泰世華第四次匯款轉入銀行帳戶000-0000000000000轉入
    金額13,123元（中華郵政），第五次匯款轉入銀行帳戶000-
    0000000000000轉入金額4,985元（元大銀行），銀行專員承
    諾上述款項計110,216元會再轉入我的帳戶內，之後沒有聯
    繫…」、「（問：有無交易明細？如無法逐筆提供，其原因
    為何？）答：有交易明細，109年6月17日19:01 ATM轉帳000
    -00000000000000金額4,985元。109年6月17日18:56 ATM轉
    帳000-0000000000000金額13,123元。109年6月17日18:32 
    網路轉帳000-000000000000金額49,985元。109年6月17日18
    :35 網路轉帳000-000000000000金額42,123元。」等語（審
    金訴卷第107至108頁），核與林○怡之郵局交易明細相符（
    審金訴卷第149頁）  。
　⑵因此，就附表二編號3詐欺方式欄之記載，應更正為：詐欺集
    團成員佯為賣家、台新銀行專員撥打電話向吳○迎佯稱：因
    賣家工作人員下錯訂單，須依台新銀行專員指示操作取消訂
    單及扣款云云。就轉帳時間及金額，應更正補充為109年6月
    17日18時32分許之49,985元；109年6月17日18時35分許之42
    ,123元；109年6月17日18時56分許之13,123元；109年6月17
    日19時01分許之4,985元。
　7.此外，起訴意旨僅記載被告於起訴書附表一編號1、2所示分
    別至超商領取裝有林○怡、康庭瑋人頭帳戶包裹，再交至高
    雄左營高鐵站之置物櫃43號乙情，經被告於本院審理時供稱
    ：我先領完這兩個包裹，就馬上拿過去高鐵左營站置物櫃放
    置等語（本院卷第268頁）；於警詢時供稱：我依「人人貸
    方子民」之指示，於109年6月14日10時55分許，放至左營高
    鐵站的置物櫃，並告知置物櫃系統自動設定的密碼等語（警
    一卷第7頁），則依被告所述，是同一次放置附表一編號1及
    2所示人頭帳戶包裹至左營高鐵站置物櫃，卷內亦無其他證
    據可資佐證被告是不同次放置行為，故應認起訴書附表一編
    號1及2是以一次交付包裹之行為。  　 
　8.起訴意旨雖認被告係基於三人以上共同詐欺取財及洗錢之犯
    意聯絡，加入詐騙集團擔任負責領取金融帳戶之「取簿手」
    ，應就加重詐欺、洗錢犯行論以共同正犯。惟查，被告供稱
    ：我在臉書上看到徵才訊息，我只有跟暱稱「人人貸方子民
    」聯繫，並未遇到拿包裹的人等語（本院卷第268頁），且
    依卷內證據，亦無法證明被告有與「人人貸方子民」以外之
    人聯繫，自難認被告主觀上知悉有三人以上共同詐欺取財。
    又客觀上，詐騙集團成員雖藉由被告取得附表一編號1、2所
    示帳戶作為詐欺取財之犯罪工具，惟「人人貸方子民」是否
    為詐騙集團成員共同正犯，負責對外收取金融帳戶資料，亦
    乏證據可證，則依「人人貸方子民」指示之被告，亦難認定
    屬於詐騙集團之共同正犯。因此，被告既未參與或分擔實施
    詐欺取財之犯罪構成要件行為，亦無從證明與詐欺集團彼此
    間有何共同犯意聯絡，是其僅以幫助意思參與構成要件以外
    之行為，而對他人詐欺犯行資以助力，應僅構成詐欺取財罪
    之幫助犯。又依被告之智識經驗，主觀上應有認識他人使用
    其代為收送之帳戶係為不法用途，且金流經由他人提領後將
    產生遮斷效果，後續難以追查詐欺集團成員真實身分及不法
    所得之下落，仍基於幫助之不確定故意而代為收取、轉交含
    有人頭帳戶存摺、提款卡之包裹，其所為亦該當幫助洗錢。
  ㈢綜上所述，本案事證明確，被告犯行堪以認定，應依法論科
    。
三、論罪科刑
  ㈠核被告所為，係犯刑法第30條第1項前段、第339條第1項之幫
    助詐欺取財罪，及刑法第30條第1項前段、洗錢防制法第14
    條第1項之幫助一般洗錢罪。
　㈡公訴意旨認被告係犯刑法第339條之4第1項第2款之三人以上
    共同犯詐欺取財罪部分，容有誤會，惟基本事實同一，本院
    自得就其被訴加重詐欺罪部分，依法變更起訴法條。至正犯
    與幫助犯，僅係犯罪型態與得否減刑有所差異，適用之基本
    法條及所犯罪名並無不同，其行為態樣固有共同正犯、單獨
    犯之分，然尚無變更檢察官起訴法條之必要（最高法院108
    年度台上字第3676號判決意旨參照），從而，就被告被訴共
    同洗錢罪部分，因論以幫助犯，毋庸變更起訴法條。
　㈢被告於109年6月14日在高鐵左營站置物櫃43號之同一交付包
    裹行為，幫助他人分別向附表二編號1至9所示告訴人、被害
    人詐取財物，並幫助他人掩飾、隱匿詐欺取財犯罪所得去向
    ，係一行為侵害數財產法益，並同時觸犯上揭幫助詐欺取財
    、幫助洗錢2罪名，為想像競合犯，應依刑法第55條規定，
    從一重論以刑法第30條第1項前段、洗錢防制法第14條第1項
    之幫助一般洗錢罪論斷。
  ㈣被告係幫助犯，爰依刑法第30條第2項規定，按正犯之刑減輕
    之。又被告於審判中自白洗錢犯罪（本院卷第267頁），依
    洗錢防制法第16條第2項規定，減輕其刑，並依刑法第70條
    遞減之。
  ㈤爰審酌被告領取、交付包裹之行為，致行騙者得以用人頭帳
    戶作為犯罪工具，造成執法機關不易查緝犯罪行為人，危害
    社會治安，助長社會犯罪風氣，造成被害人受有財產損失，
    實屬不該。考量被告犯後在本院坦承犯行之態度，並與附表
    二編號7所示告訴人凃○秀調解成立，願自111年7月20日起至
    112年8月20日止分期賠償凃○秀合計139,962元，獲凃○秀具
    狀向本院請求對被告從輕量刑，此有調解筆錄及刑事陳述狀
    可佐（本院卷第215至216、217頁），兼衡其自述高中畢業
    之教育智識程度，目前無業，靠存款維生，家庭經濟狀況普
    通之生活狀況（本院卷第271頁）及其犯罪動機、目的、手
    段、品行等一切情狀，量處如主文第1項所示之刑，並就併
    科罰金部分，依刑法第42條第3項前段規定，諭知易服勞役
    之折算標準。
  ㈥另洗錢防制法第14條法定刑為「處7年以下有期徒刑…」，並
    不符合刑法第41條「犯最重本刑為5年以下有期徒刑以下之
    刑之罪…得以新臺幣1千元、2千元或3千元折算一日，易科罰
    金。」之要件，故本案所處有期徒刑不能易科罰金，自無庸
    諭知有期徒刑如易科罰金之折算標準，附此敘明。
四、沒收與否之說明
　㈠本件被告係屬幫助行為，復無證據證明被害人匯入本案附表
    二編號1至9所示帳戶之款項，是由被告提領，即難認被害人
    受騙所匯款項屬於被告。
　㈡而就被告實際獲取之犯罪所得部分，經被告於本院審理時供
    稱：領包裹之報酬是日薪1,600元，領包裹的錢跟郵資另外
    算，我於109年6月10日拿到2,000元、109年6月13日拿到1,0
    00元、109年6月14日還沒領到報酬等語（本院卷第269至270
    頁），則依被告所述其尚未領受附表一編號1、2所示於109
    年6月14日交付包裹之報酬，因卷內尚無積極證據足證被告
    因本案109年6月14日收取、交付包裹而獲取任何犯罪所得，
    故不予宣告沒收。
五、免訴部分
  ㈠公訴意旨另以：被告於109年6月13日8時50分許在高雄市○○區
    ○○路000號統一超商文德門市領取邢○惠之華南商業銀行帳號
    000000000000號帳戶（下稱華南銀行帳戶），再將之放置在
    高雄市前金區河東路家樂福置物櫃，由詐騙集團某成員收取
    後，對起訴書附表二編號10之被害人蔡芬芳佯稱為其友人，
    急需借款云云，使之陷於錯誤，而於109年6月16日10時48分
    許匯款30,000元至邢○惠之華南銀行帳戶內，亦涉犯刑法第3
    39條之4第1項第2款之三人以上共同詐欺取財、洗錢防制法
    第14條第1項之洗錢罪嫌等語（即起訴書附表一編號3及附表
    二編號10部分）。
  ㈡按案件曾經判決確定者，應諭知免訴之判決，刑事訴訟法第3
    02條第1款定有明文。此係以同一案件，已經法院為實體上
    之確定判決，該被告應否受刑事制裁，即因前次判決而確定
    ，不能更為其他有罪或無罪之實體上裁判。此項原則，關於
    實質上一罪或裁判上一罪，其一部事實已經判決確定者，對
    於構成一罪之其他部分，亦有其適用；蓋此情形，係因審判
    不可分之關係，在審理事實之法院，對於全部犯罪事實，依
    刑事訴訟法第267條之規定，本應予以審判，故其確定判決
    之既判力，自應及於全部之犯罪事實。
  ㈢經查：
　1.被告於109年6月13日8時50分許在高雄市○○區○○路000號統一
    超商文德門市領取邢○惠華南銀行帳戶，再將之放置在高雄
    市前金區河東路家樂福置物櫃，由詐騙集團某成員收取後，
    對附表二編號10之告訴人蔡芬芳施以詐術，使之陷於錯誤，
    而匯款至邢○惠華南銀行帳戶等情，業據被告在本院坦白承
    認，並有證人邢○惠（警三卷第16至20頁）、證人即告訴人
    蔡芬芳（警三卷第31至33頁）於警詢時之證述可佐，且有網
    路轉帳紀錄（警三卷第34頁）、內政部警政署反詐騙諮詢專
    線紀錄表（警三卷第35頁）、受理詐騙帳戶通報警示簡便格
    式表（警三卷第36頁）、7-ELEVEN貨態查詢系統資料（德文
    門市）、統一超商內監視器影像翻拍畫面、高雄市路口監視
    器影像翻拍畫面在卷可佐（警三卷第7至11頁），此部分之
    事實，固堪認定。
　2.惟被告於本院審理時供稱：6月13日當日，他請我拿5個包裹
    ，第一個就是本案之文德門市（即起訴書附表一編號3），
    仁武的超商好像是最後一個，再一起置放在河東路家樂福等
    語（本院卷第268至269頁），而被告前於109 年6 月13日10
    時24分許，至址設高雄市○○區○○○路0000號之統一超商得合
    門市領取裝有余○昀所有陽信商業銀行帳號000-00000000000
    0號帳戶之金融卡之包裹後，轉放在址設高雄市○○區○○路000
     號之家樂福愛河店之置物櫃內，供作提領或轉匯詐騙犯罪
    所得款項之用，用以幫助他人遂行詐欺取財、洗錢之行為，
    經臺灣橋頭地方法院110年度簡字第1378號判決幫助犯洗錢
    防制法第14條第2項、第1項之洗錢未遂罪確定在案，有臺灣
    橋頭地方法院110年度簡字第1378號刑事簡易判決（本院卷
    第73至78頁）及臺灣高等法院被告前案紀錄表在卷為證，故
    被告於109年6月13日分別至不同超商收取邢○惠、余○昀等人
    頭帳戶之包裹，後將之一起放置在河東路家樂福，致遭利用
    作用詐欺取財之犯罪工具，而詐騙不同被害人，本次行為與
    前該橋頭地院判決確定部分乃屬一幫助行為觸犯洗錢、詐欺
    取財罪之想像競合犯，為裁判上一罪之關係，自應為該案判
    決效力所及，不能更為其他實體上裁判，是本院就此部分自
    應為免訴之諭知。
據上論斷，應依刑事訴訟法第299條第1項前段、第300條、第302
條第1款，判決如主文。　
本案經檢察官陳威呈提起公訴，檢察官姜麗儒到庭執行職務
中　　華　　民　　國　　111 　年　　5 　　月　　3 　　日
                  刑事第十庭  審判長法  官  曾鈴媖                         法  官  吳俞玲
                                     法  官  陳美芳
以上正本證明與原本無異。
如不服本判決應於收受送達後20日內向本院提出上訴書狀，並應
敘述具體理由；如未敘述上訴理由者，應於上訴期間屆滿後20日
內向本院補提理由書（均須按他造當事人之人數附繕本）「切勿
逕送上級法院」。
中　　華　　民　　國　　111 　年　　5 　　月　　3 　　日
　　　　　　　　　　　　　　　　　   書記官　徐美婷　　　　　　
附表一
編號 人頭帳戶 被告取件時間及地點 被告放置人頭帳戶包裹之時間及地點 1 林○怡申辦之 ⑴第一商業銀行帳號00000000000號帳戶（下稱第一銀行帳戶） ⑵台中商業銀行帳號000000000000號帳戶（下稱台中銀行帳戶） ⑶陽信商業銀行帳號000000000000號帳戶（下稱陽信銀行帳戶） ⑷中華郵政股份有限公司帳號00000000000000號帳戶（下稱郵局帳戶） ⑸中國信託銀行帳號000000000000號帳戶 109年6月14日10時10分許，在 統一超商雅慶門市0○○市○○區○○路00號、90號) 109年6月14日10時55分許， 在高雄左營高鐵站之置物櫃43號  2 康庭瑋申辦之 ⑴中華郵政股份有限公司帳號00000000000000號帳戶（下稱郵局帳戶） ⑵臺灣中小企業銀行帳號00000000000號帳戶(下稱臺企銀帳戶) ⑶永豐銀行帳號00000000000000號帳戶（下稱永豐銀行帳戶） 109年6月14日9時58分許，在 統一超商竹中門市0○○市○鎮區○○○路000號1樓)  
附表二
編號  告訴人或被害人 詐欺方式 轉帳時間 轉帳金額 (新臺幣) 轉入帳號  1 朱○豪 (告訴人，起訴書誤載為被害人，應予更正) 詐欺集團成員佯為網路服飾店家向朱○豪佯稱 ：因朱○豪之帳戶有多扣款，請朱○豪至ATM查詢餘額及確認，並依指示將之匯回云云（起訴書原載詐欺集團成員佯為某店家及中國信託銀行撥打電話向朱○豪稱：因工作人員疏失要協助取消設定，需操作ATM以解除設定云云，本院逕予補充更正） 109年6月17日22時45分許 9,985元  林○怡之第一銀行帳戶     109年6月17日22時47分許 6,975元      以上兩筆合計16,960元（起訴書誤載為43,000元，應予更正）   2 溫○苓(被害人) 詐欺集團成員佯為GAP服飾店家及國泰世華銀行之客服人員撥打電話向溫○苓佯稱：因操作過程誤將溫○苓設為批發商，應依指示至ATM操作取消設定云云（起訴書誤載為詐欺集團成員佯為某網路店家撥打電話向溫○苓稱：因購買商品付款錯置為消費12期，需依指示轉帳以解除設定云云，本院逕予更正） 109年6月17日22時38分許 99,999元  林○怡之台中銀行帳戶    109年6月17日22時55分許 29,988元 林○怡之陽信銀行帳戶      109年6月17日23時14分許 29,985元 林○怡之陽信銀行帳戶    109年6月17日23時24分許 28,985元 林○怡之台中銀行帳戶    109年6月18日0時12分許 99,999元 林○怡之陽信銀行帳戶    109年6月18日0時22分許 14,985元   林○怡之陽信銀行帳戶    以上六筆 合計303,941元（起訴書誤載為390,279元，應予更正）   3 吳○迎 (告訴人，起訴書誤載為被害人，應予更正) 詐欺集團成員佯為賣家 、台新銀行專員撥打電話向吳○迎佯稱：因賣家工作人員下錯訂單，須依台新銀行專員指示操作取消訂單及扣款云云。 （起訴書誤載為：詐欺集團成員佯為某店家撥打電話向吳○迎稱：因工作人員疏失誤設為分期約定轉帳，需依指示操作ATM以解除設定云云，應予更正。） 109年6月17日18時32分許 49,985元 林○怡之郵局帳戶    109年6月17日18時35分許 42,123元     109年6月17日18時56分許 13,123元     109年6月17日19時01分許  4,985元     以上四筆合計為110,216元，起訴書僅記載轉帳時間為109年6月後某日；誤載轉帳金額為110,216元，應予更正補充。   4 石慶祥 (被害人) 詐欺集團成員佯為某店家、台新銀行專員撥打電話向石慶祥稱：因內部系統作業問題造成多購買商品，需依指示操作ATM以取消訂單云云 109年6月16日20時22分許 29,123元 康庭瑋之郵局帳戶    109年6月16日20時27分許 9,123元     109年6月16日20時31分許 4,985元  5 鍾○心 (告訴人) 詐欺集團成員佯為MOMO購物網客服人員、遠東商銀客服人員撥打電話向鍾○心稱：因購買訂單數量錯誤，將造成帳戶多扣款，需依指示操作匯款云云 109年6月16日21時27分許 99,987元 康庭瑋之臺企銀帳戶 6 張○媚 (告訴人) 詐欺集團成員佯為DHC工作人員、金融資訊服務中心撥打電話向張○媚稱：因員工疏失將資料建檔在DHC會員，將造成每月扣款，需依指示操作ATM云云 109年6月16日20時16分許 29,999元 康庭瑋之郵局帳戶    109年6月16日20時21分許 29,999元     109年6月16日20時29分許 30,000元 （扣除15元手續費，實際匯入29,985元）  7 凃○秀(告訴人) 詐欺集團成員佯為國泰世華銀行行員撥打電話向凃○秀稱：操作ATM取消訂單云云 109年6月16日23時44分許 49,988元 康庭瑋之臺企銀帳戶    109年6月16日23時44分許 49,987元 康庭瑋之臺企銀帳戶    109年6月16日22時18分許 39,987元 康庭瑋之永豐銀行帳戶 8 邱○茹(告訴人) 詐欺集團成員佯為奇摩商城GAP客服人員、玉山銀行人員撥打電話向邱○茹稱：收到15筆訂單需轉帳操作取消訂單云云 109年6月16日21時1分許 5,987元 康庭瑋之永豐銀行帳戶    109年6月16日21時7分許 21,123元     109年6月16日21時18分許 52,987元  9 張○煒(告訴人) 詐欺集團成員佯為小三美日客服人員、郵局客服人員撥打電話向張○煒稱：誤設為會員，需依指示操作云云 109年6月16日21時12分許 11,123元 康庭瑋之郵局帳戶 
附表三：卷宗標目
高雄市政府警察局左營分局高市警左分偵字第10972175000號卷（警一卷） 高雄市政府警察局左營分局高市警左分偵字第10972100300號卷（警二卷） 高雄市政府警察局仁武分局高市警仁分偵字第10972383000號卷（警三卷） 臺灣高雄地方檢察署109年度偵字第14914號卷（偵一卷） 臺灣高雄地方檢察署109年度偵字第14916號卷（偵二卷） 臺灣高雄地方檢察署109年度偵字第15003號卷（偵三卷） 本院110年度審金訴字第208號卷（審金訴卷） 本院110年度金訴字第208號卷（本院卷） 
附錄論罪科刑法條： 
刑法第339條第1項
意圖為自己或第三人不法之所有，以詐術使人將本人或第三人之
物交付者
，處五年以下有期徒刑、拘役或科或併科五十萬元以下罰金。
以前項方法得財產上不法之利益或使第三人得之者，亦同。
前二項之未遂犯罰之。
洗錢防制法第2條
本法所稱洗錢，指下列行為：
一、意圖掩飾或隱匿特定犯罪所得來源，或使他人逃避刑事追訴
    ，而移轉
    或變更特定犯罪所得。
二、掩飾或隱匿特定犯罪所得之本質、來源、去向、所在、所有
    權、處分
    權或其他權益者。
三、收受、持有或使用他人之特定犯罪所得。
洗錢防制法第14條
有第二條各款所列洗錢行為者，處七年以下有期徒刑，併科新臺
幣五百萬
元以下罰金。
前項之未遂犯罰之。
前二項情形，不得科以超過其特定犯罪所定最重本刑之刑。